臺灣臺東地方法院刑事判決　　　　　　　 100年度訴字第59號
公　訴　人　臺灣臺東地方法院檢察署檢察官
被　　　告　黃淞城
上列被告因偽造文書等案件，經檢察官提起公訴（100年度撤緩
偵字第2號），本院判決如下：
    主  文
本件公訴不受理。
    理  由
一、公訴意旨如附件起訴書所載。
二、按案件有起訴之程序違背規定之情形者，應諭知不受理之判
    決；又不受理之判決，得不經言詞辯論為之，刑事訴訟法第
    303條第1款及第307條分別定有明文。次按被告於緩起訴期
    間內，有違背刑事訴訟法第253條之2第1項各款應遵守或履
    行事項之情形者，檢察官得依職權撤銷原處分，繼續偵查或
    起訴；又檢察官依刑事訴訟法第253條之3規定為撤銷緩起訴
    ，應製作處分書敘述其處分之理由，並應以正本送達於告訴
    人、告發人、被告及辯護人；被告接受撤銷緩起訴處分書後
    ，得於7日內以書狀敘述不服之理由，經原檢察官向直接上
    級法院檢察署檢察長或檢察總長聲請再議，刑事訴訟法第
    253條之3第1項第3款、第255條第1項、第2項、第256條之1
    第1項亦有明文。考其立法意旨，乃撤銷緩起訴處分性質上
    屬檢察官之處分行為，事關被告之權益，除應使被告知悉此
    一攸關權益之處分理由，亦應賦予被告就檢察官撤銷緩起訴
    處分有聲明不服之救濟機會。準此，被告經檢察官為緩起訴
    處分確定，於緩起訴期間內，有法定列舉之撤銷原緩起訴處
    分之情形者，檢察官固得依職權或依告訴人之聲請撤銷原處
    分，繼續偵查或起訴（或聲請簡易判決處刑），惟其起訴（
    或聲請簡易判決處刑）仍應受同法第255條第1項、第2項規
    定之限制，以該撤銷緩起訴處分書合法送達被告為前提，如
    該撤銷緩起訴處分書未依法送達被告，則再議期間亦無從起
    算，該撤銷緩起訴處分即處於尚未確定之狀態。故檢察官如
    未踐行上開法定撤銷緩起訴處分程序，其後就同一事實（即
    同一被告之事實上同一案件）逕行起訴或聲請簡易判決處刑
    ，應視其原緩起訴期間已否屆滿，如原緩起訴期間尚未屆滿
    ，因其起訴（或聲請簡易判決處刑）係違背刑事訴訟法第
    253條之3第1項第3款以原緩起訴處分已經合法撤銷為前提之
    規定，應認其起訴（或聲請簡易判決處刑）之程序違背規定
    ，依同法第303條第1款之規定，諭知不受理之判決；於原緩
    起訴期間已屆滿，應認其起訴（或聲請簡易判決處刑）違反
    「緩起訴期滿未經撤銷，而違背第260條之規定再行起訴」
    ，依同法第303條第4款之規定，諭知不受理之判決，始為適
    法。
三、經查：
（一）被告黃淞城經檢察官提起公訴之犯罪事實，前經臺灣臺東
      地方法院檢察署檢察官於民國99年4月29日以99年度偵字
      第806號為緩起訴處分，嗣經臺灣高等法院花蓮分院檢察
      署檢察長於同年5月10日以99年度上職議字第349號處分書
      駁回再議確定，緩起訴期間為1年，並應自該署檢察官執
      行緩起訴處分命令通知書送達之翌日即99年9月29日起5個
      月內，向該署指定之政府機關、政府機構、行政法人、社
      區或其他符合公益目的之機構或團體提供40小時之義務勞
      務。嗣因被告於上開緩起訴期間未遵期履行緩起訴處分所
      附之條件，該署檢察官於100年1月5日以100年度撤緩字第
      2號撤銷緩起訴處分書撤銷上開緩起訴處分，復於100年2
      月14日以100年度撤緩偵字第2號對於同一被告之同一犯罪
      事實逕行起訴，並於100年3月8日繫屬本院等情，有上開
      緩起訴處分書、駁回再議處分書、同署檢察官執行緩起訴
      處分命令通知書、送達證書、撤銷緩起訴處分書、起訴書
      、臺灣臺東地方法院檢察署東檢文宿100撤緩偵2字第0350
      6號函及其上之本院100年3月8日收文章戳等件在卷可憑，
      復經本院核閱臺灣臺東地方法院檢察署99年度偵字第806
      號及100年度撤緩字第27號案件卷宗查明無訛。
（二）按刑事訴訟文書之送達，除刑事訴訟法有特別規定外，準
      用民事訴訟法之規定。而送達文書，除刑事訴訟法第一編
      第六章有特別規定外，同法第62條明定準用民事訴訟法之
      規定。是刑事訴訟文書之送達，得準用民事訴訟法第136
      條送達處所、第137條補充送達及第138條寄存送達之規定
      ；而民事訴訟法第138條所規定之寄存送達，限於不能依
      同法第136條及第137條規定行送達者，始得為之，設其送
      達之處所，雖原為應受送達人之住居所、事務所或營業所
      而實際上已變更者，該原住居所、事務所或營業所，即非
      應為送達之處所，自不得於該原處所為寄存送達。又所謂
      住所，應依民法規定定之，而依一定事實，足認以久住之
      意思，住於一定之地域者，即為設定其住所於該地，此為
      民法第20條第1項所明定，是我國民法關於住所之設定，
      兼採主觀主義及客觀主義之精神，必須主觀上有久住一定
      地域之意思，客觀上有住於一定地域之事實，該一定之地
      域始為住所，故住所並不以須經辦妥戶籍登記為要件，戶
      籍法僅係戶籍登記之行政管理規定，依戶籍法所為之戶籍
      地址登記，僅係作為決定福利給付、國民教育、兵役召集
      、選舉罷免等公法上權利義務行使與負擔之準據，尚不得
      逕以戶籍登記之處所，一律解為當然之住所，而置住所設
      定之法定要件於不顧，是戶籍地址僅有登記之形式，並無
      設定住所之實質，要非為認定住所之唯一標準（最高法院
      93年度臺抗字第393號裁定意旨可資參照）。申言之，住
      所之認定標準，應綜合戶籍登記原因、實際居住情形、在
      當地之生活連結及就業實況等客觀事實加以研判，以究明
      其有無久住之意思。再依同法第138條之規定為寄存送達
      ，除須將應送達之文書寄存送達地轄區之自治機關（例如
      縣轄之鄉鎮市公所或市轄之區公所，包括村里鄰長在內）
      或警察機關（例如轄區之警察分局、分駐所或派出所）外
      ，並須製作送達通知書兩份，記明寄存文書之處所，一份
      黏貼於應受送達人住居所、事務所、營業所或其就業處所
      門首，另一份置於該送達處所信箱或其他適當位置，以為
      送達，俾使應受送達人知悉寄存之事實，前往領取，二者
      缺一均不能謂為合法之送達（最高法院64年臺抗字第481
      號判例意旨可資參照）。
（三）查被告自95年4月24日遷入臺東縣臺東市○○街592巷4弄3
      號，迄今未有遷出登記乙節，此有被告個人基本資料查詢
      結果1紙附卷可參。而上開撤銷緩起訴處分書業經臺灣臺
      東地方法院檢察署於100年1月17日向上開戶籍地址以雙掛
      號郵遞寄送，因郵務人員未獲會晤本人，亦無受領文書之
      同居人、受僱人或應受送達處所接收郵件人員，於同年月
      19日將上開撤銷緩起訴處分書以寄存送達方式，寄存於臺
      東縣警察局臺東分局馬蘭派出所，並作送達通知書二份，
      一份黏貼於應受送達人住居所門首，另一份置於該受送達
      處所信箱或其他適當位置，以為送達等情，固有送達證書
      在卷可稽（見臺灣臺東地方法院檢察署100年度撤緩字第2
      號卷第7頁）。然被告於99年4月26日偵查中業已陳明其實
      際居住地係在臺東縣臺東市○○路172號3樓，此有99年4
      月26日偵訊筆錄在卷為憑（見臺灣臺東地方法院檢察署99
      年度偵字第806號卷第11頁），該原住居所即非應為送達
      之處所，縱其戶籍登記尚未遷移，亦不影響該陳報之效果
      ，自仍應向所陳報居住之現在實際居所地為送達。而上開
      撤銷緩起訴處分書作成後僅向被告之戶籍地即臺東縣臺東
      市○○街592巷4弄3號送達，既未另送達被告所陳明之居
      所地即臺東縣臺東市○○路172號3樓，又被告迄今亦未前
      往寄存機關領取上開撤銷緩起訴處分書乙節，亦有臺東縣
      警察局臺東分局100年4月20日信警偵字第1000002763號函
      所檢附之職務報告書、現場照片2張、臺東縣警察局臺東
      分局馬蘭派出所陳報單及法院寄存送達文書管制表等件在
      卷可參（見本院卷第20至24頁），自不生寄存送達之效力
      ，揆諸首揭說明，上開撤銷緩起訴處分書既難認已為被告
      合法收受送達，致被告無從對該撤銷緩起訴處分依法為甘
      服或不服之意思表示，其再議期間亦無從起算，是該撤銷
      緩起訴處分仍處於尚未確定之狀態。從而，檢察官於原緩
      起訴期間尚未屆滿前即對同一被告之同一犯罪事實逕行起
      訴，核與刑事訴訟法第255條第2項前段、第256條之1第1
      項規定之程序不合，其起訴程序自屬違背規定，爰不經言
      詞辯論，逕為諭知不受理之判決。
據上論斷，應依刑事訴訟法第303條第1款、第307條，判決如主
文。
中    華    民    國   100    年    4     月    26    日
                  刑事第二庭  審判長法  官  陳弘能
                                    法  官  簡大倫
                                    法  官  彭凱璐
以上正本證明與原本無異。
如不服本判決應於收受送達後10日內向本院提出上訴書狀，並應
敘述具體理由；其未敘述上訴理由者，應於上訴期間屆滿後20日
內向本院補提理由書（均須按他造當事人之人數附繕本）。「切
勿逕送上級法院」。
                                    書記官  陳憶萱
中    華    民    國   100    年    4     月    26    日